臺灣高等法院刑事裁定
110年度毒抗字第1165號
抗  告  人
即  被  告  黃俊龍



上列抗告人即被告因違反毒品危害防制條例案件，不服臺灣桃園
地方法院中華民國110年7月20日裁定（110年度毒聲字第1288號
），提起抗告，本院裁定如下：
    主  文
抗告駁回。                                             
    理  由
一、原裁定意旨略以：被告黃俊龍（下稱被告）基於施用第一級
    毒品海洛因及第二級毒品甲基安非他命之犯意，分別於：⑴
    民國109年2月17日下午5時許，在桃園市龜山區復興路某加
    油站廁所內，將海洛因及甲基安非他命置入玻璃球內，以燒
    烤吸食煙霧之方式，施用海洛因及甲基安非他命1次，經警
    方持檢察官核發之強制採驗尿液許可書，於109年2月19日對
    其採驗尿液而查獲；⑵109年4月4日晚間11時50分許，在其位
    於桃園市○○區○○街00巷0號2樓住所內，以同前方式，施用海
    洛因及甲基安非他命1次，經警方於109年4月5日查獲；⑶109
    年4月13日中午12時許，在同前住所內，將海洛因放入玻璃
    球內，以燒烤吸食煙霧之方式，施用海洛因1次，經警方於1
    09年4月13日查獲等事實，業據其於偵查中自白（含警詢）
    ，且警方於上開各次查獲被告後，分別對其採集尿液檢體送
    驗後，各呈現甲基安非他命（第⑴、⑵次）與嗎啡（第⑴、⑵、
    ⑶次）之陽性反應，有桃園市政府警察局龜山分局被採尿人
    尿液暨毒品真實姓名與編號對照表、桃園市政府警察局被採
    尿人尿液暨毒品真實姓名與編號對照表、桃園市政府警察局
    楊梅分局應受尿液採驗人尿液檢體採集送驗記錄各1份，及
    台灣檢驗科技股份有限公司（下稱台灣檢驗公司）之濫用藥
    物檢驗報告3份等在卷可憑，足認被告之任意性自白與事實
    相符，其有上開施用第一、二級毒品之犯行，均堪以認定。
    又被告於95年間，因違反毒品危害防制條例案件，經臺灣桃
    園地方法院（下稱桃園地院）以95年度毒聲字第804號裁定
    送觀察、勒戒，因無繼續施用毒品之傾向，於95年7月25日
    釋放出所，並經臺灣桃園地方檢察署（下稱桃園地檢署）檢
    察官以95年度毒偵字第2986號為不起訴處分確定，其後未再
    受任何觀察、勒戒或強制戒治之執行，有其前案紀錄表存卷
    可查，是本案被告施用第一、二級毒品之時間距離最近1次
    觀察、勒戒執行完畢釋放日已逾3年，仍應再予被告觀察、
    勒戒之機會。另被告於本案施用毒品之前3 年內，曾因施用
    毒品案件，經桃園地檢署檢察官於107年1月30日以106年度
    毒偵字第5266號為緩起訴處分確定，然因其未完成戒癮治療
    ，即經同署檢察官撤銷該緩起訴處分，不得視為已接受等同
    觀察、勒戒或強制戒治之處遇。是本件聲請人桃園地檢署檢
    察官（下稱聲請人）聲請裁定令被告入勒戒處所觀察、勒戒
    ，合於毒品危害防制條例第20條第3項之法定要件，且聲請
    人已考量被告之個案情節、斟酌相關刑事政策、可運用之行
    政資源，況被告先前未能完成戒癮治療，現正在監執行中，
    無法藉由機構外之處遇方式順利完成戒癮治療療程，故聲請
    人本件聲請並無濫用裁量權之情形。從而，本件聲請為有理
    由，應予准許等語。
二、抗告意旨略以：原審法院對於抗告人即被告（下稱抗告人）
    之本件案件，於審理期間未傳喚其出庭陳述或答辯，原審法
    院之訴訟程序已違反刑事訴訟法之相關規定，致抗告人之法
    益受損，為維自身法益，乃提出抗告等語。
三、本院之判斷：
　㈠原裁定關於何以認定抗告人確有上開施用第一、二級毒品犯
    行，以及應令入勒戒處所施以觀察、勒戒等節，已詳敘其依
    據及憑以認定之理由，經核與卷附之台灣檢驗公司濫用藥物
    檢驗報告共3份、桃園市政府警察局龜山分局被採尿人尿液
    暨毒品真實姓名與編號對照表、桃園市政府警察局被採尿人
    尿液暨毒品真實姓名與編號對照表、桃園市政府警察局楊梅
    分局應受尿液檢驗人尿液檢體採驗送驗記錄、桃園地檢署檢
    察官強制到場（強制採驗尿液）許可書、勘察採證同意書，
    及抗告人之前案紀錄表等事證相符。又抗告人前因施用毒品
    案件，經執行觀察、勒戒後，被評定為無繼續施用毒品之傾
    向，於95年7月25日釋放出所，其後即未再受觀察勒戒或強
    制戒處分之執行；以及曾因施用毒品案件，經桃園地檢署檢
    察官以106年度毒偵字第5266、6859號為附命完成戒癮治療
    之緩起訴處分後，其卻未依令完成戒癮治療，復於該緩起訴
    期間內，再犯施用毒品案件，經檢察官聲請簡易判決處刑，
    桃園地檢署檢察官遂於108年3月18日以108年度撤緩字第157
    號撤銷該緩起訴等節，有其前案紀錄表及上開案號之撤銷緩
    起訴處分書在卷可佐（見本院卷第19至32頁、毒偵2303號影
    卷第127至128頁）。是抗告人之上開附命緩起訴處分，既因
    其未完成戒癮治療，無從與完成「觀察、勒戒或強制戒治」
    之處遇同視。況毒品危害防制條例於109年7月15日修正施行
    後，即使完成附命緩起訴處分之戒癮治療處遇，仍不得與曾
    受觀察、勒戒或強制戒治之處遇效果同視（最高法院110年
    度台上字第2096號判決意旨參照）。可見抗告人本案施用毒
    品行為，距其前開觀察勒戒執行完畢釋放後已逾3年以上，
    依現行毒品危害防制條例第20條第3項、第1項規定，即應入
    勒戒處所觀察、勒戒，原審因而裁定准許聲請人之本件聲請
    ，核無違誤。
　㈡抗告意旨雖以前詞置辯。惟查，被告之聽審權雖屬於憲法第1
    6條保障人民訴訟權之一（司法院釋字第482號解釋參照），
    其內涵包括資訊請求權（請求獲得充分訴訟資訊）、表達請
    求權（請求到場陳述或辯明訴訟上意見）、注意請求權（請
    求注意被告陳述及表達）等項，但並非不得以法律為合理、
    正當規劃或限制，例如：某些案件類型，審理法院不經言詞
    辯論、陳述（即不需當事人到場辯論、陳述），即得逕為裁
    判。具體以言，諸如：刑事訴訟法第222條第1項（即裁定，
    除因當庭之聲明而為之者，應經訴訟關係人之言詞陳述外，
    均以書面審理，專據案卷之訴訟資料予以裁定）、第302條
    至第304條（即免訴、不受理及管轄錯誤判決）、第449條（
    即簡易程序判決）等等，即為適例，此乃立法機關自由形成
    的範疇，要屬「立法裁量」權限，並未違反人民訴訟權的保
    障，與憲法尚無牴觸（最高法院107年度台抗字第447號刑事
    裁判要旨參照）。且現行毒品危害防制條例就觀察勒戒之審
    查程序，尚無被告有聽審權之相關規定，此乃立法者考量此
    類案件本質所為程序上之規劃，自不得以法院未傳喚被告到
    場陳述意見及進行證據之提示調查程序，即指摘其以書面審
    理為違法。抗告意旨指摘原審法院於裁定前未傳喚抗告人到
    庭陳述意見、違反程序致其法益受損等節，難認有據，自無
    可取。
四、綜上所述，原審裁定以抗告人施用第一、二級毒品之犯行事
    證明確，且其本案3次施用毒品之時間，距離其先前最近1次
    觀察、勒戒執行完畢釋放日已逾3年，乃依聲請人之聲請，
    裁定令其入勒戒處所施以觀察、勒戒，核無違誤。本件抗告
    為無理由，應予駁回。
據上論斷，應依刑事訴訟法第412條，裁定如主文。
中　　華　　民　　國　　110 　年　　9 　　月　　30　　日
                  刑事第二十二庭審判長法　官  王美玲
　　　　　　　　　　　　　　　　　　　法  官  葉韋廷
                                      法  官  陳銘壎
以上正本證明與原本無異。
不得再抗告。
                                      書記官  吳思葦
中　　華　　民　　國　　110 　年　　9 　　月　　30　　日